【裁判字號】    94,上更(一),61
【裁判日期】    950524
【裁判案由】    分配表異議之訴
【裁判全文】
臺灣高等法院民事判決                94年度上更(一)字第61號
上  訴  人  交通銀行股份有限公司桃園分行
法定代理人  乙○○
訴訟代理人  趙興偉律師
複  代理人  趙懷琪律師
被  上訴人  台灣銀行股份有限公司
法定代理人  甲○○
訴訟代理人  丙○○
複  代理人  陳啟昌律師
上列當事人間分配表異議之訴事件，上訴人對於中華民國92年6
月5日臺灣桃園地方法院91年度訴字第2132號第一審判決提起上
訴，經最高法院第一次發回更審，本院於95年5月10日日言詞辯
論終結，判決如下：
    主      文
原判決廢棄。
台灣桃園地方法院89年度執字第5024號清償債務強制執行事件，
乙標分配表就被上訴人所分配之假扣押執行費新台幣2,455,841
元，應減為新台幣23,816元。
上訴人假執行之聲請駁回。
第一、二審及發回前第三審訴訟費用由被上訴人負擔。
    事實及理由
一、上訴人起訴主張：
（一）原法院民事執行處89年執字第5024號強制執行事件中，就
      連帶保証人許信雄（下稱許信雄）之不動產以新臺幣（下
      同）4,218,000元之價格拍定，嗣作成分配表時，被上訴
      人申報之假扣押執行費2,455,841元全數列入優先分配，
      致上訴人之抵押權擔保債權3,120,000元未獲全數清償。
      惟被上訴人係就債務人名德實業股份有限公司（下稱名德
      公司）名下之財產（即甲標）及許信雄名下之不動產（即
      乙標）合併執行，故被上訴人申報之假扣押執行費應就第
      二次拍賣公告中乙標所占甲、乙標拍賣底價總數之比例，
      折算為乙標之假扣押執行費23,816元列入本件優先分配，
      其餘則應予剔除。
（二）甲乙標之當事人並不完全一致，且係分別標價亦未合併拍
      賣，應視為各別之強制執行程序。被上訴人係甲乙標之假
      扣押債權人，其預繳之執行費用係分別為甲、乙標所為之
      支出，並非全數為乙標之其他債權人之共同利益所為支出
      ，故甲標之執行費用，不得列為乙標之優先債權。
（三）又觀之系爭分配表附註２載有「‧‧‧其中取得執行名義
      費用498元非屬共益費用應予剔除，鑑價費4,200元、動產
      鑑定費用20,300元，係甲標之費用；登報費249元非本案
      之費用，皆應剔除，乙標之鑑價費，債權人並未提出收據
      ，且卷內亦無收據，故不予列入‧‧‧」，顯見執行法院
      於製作分配表時，亦區分是否為甲標或乙標執行之必要支
      出，而將債權人申報屬於甲標之費用予以剔除，足證應區
      分究竟屬於甲標或乙標之必要支出費用，始得列入乙標之
      優先分配。
（四）被上訴人所稱甲標當時因未能拍定而無從受償，已支出之
      執行費用須全數優先受償，轉而將其中為甲標債權人利益
      支出之執行費用，全由乙標債權人負擔，並無理由。本件
      如果甲乙標同時拍定，執行法院於製作分配表時，該執行
      費用本即應按比例分配定其應優先受償數額，不可能將之
      全數列由甲標或乙標分配受償。
（五）乙標拍定後，因系爭分配表作成，反使上訴人第一順位優
      先受償權，因被上訴人之假扣押執行費得以優先受償，而
      受有損害，違反強制執行法第80條之1第1項之規定。
（六）上訴聲明：
      1、原判決廢棄。
      2、臺灣桃園地方法院89年度執字第5024號清償債務強制
         執行事件，乙標分配表就被上訴人所分配之假扣押執
         行費2,455,841元，應減為23,816元。
      3、歷審訴訟費用由被上訴人負擔。
      4、願供擔保請准宣告假執行。
二、被上訴人則以：
（一）債務人全部財產均為債權人行使債權之標的，故在未逾債
      權數額範圍內，債權人有權自由選擇就債務人何項財產進
      行求償。伊對於債務人名德公司及許信雄名下之財產聲請
      執行，係在債權額範圍內所為之假扣押程序，縱事後拍賣
      方式，係將名德公司與許信雄之財產分為甲、乙標，分別
      標價及拍賣，然仍以同一執行案號由同股承辦，自屬同一
      執行事件。則伊所繳納之假扣押執行費用應屬甲乙兩標之
      執行程序所共同必要之支出，依強制執行法第29條第2項
      規定，伊得就許信雄之不動產主張優先受償。
（二）本件甲標及乙標係分別拍賣，無強制執行法第80條之1之
      情事，雖因甲標未能同時拍定，造成類似強制執行法第80
      條之1之情事，然乙標既已拍定，即無該條之適用。
（三）又債務人名德公司名下之財產迄今尚未拍定賣出，並已終
      結執行程序，故甲標即無底價可言，伊所支出之執行費用
      ，自無從以乙標占甲、乙標第二次底價合計數之比例，作
      為執行費用分配受償之理等語，資為抗辯。
（四）答辯聲明：上訴駁回。
三、兩造不爭之事實：
（一）被上訴人以名德公司尚積欠其借款350,834,343元迄未清
      償為由，聲請原法院民事執行處就名德公司及許信雄、王
      朝雄、蔡明發名下之財產為假扣押程序，經原法院以88年
      度全三字第4428號裁定准許後，提供擔保金115,000,000
      元以原法院88年度存字第3529號提存在案，並繳納執行費
      2,455,841元，聲請假扣押執行在案。
（二）原法院民事執行處89年度執字第5024號清償債務強制執行
      事件，就債務人名德公司、許信雄、王朝雄、蔡明發所有
      財產之拍賣，係公告以甲標即名德公司之動產及不動產、
      乙標即許信雄之不動產，分別拍賣，其中甲標業經原法院
      以視為撤回執行之聲請，不再進行拍賣，乙標則於91 年2
      月4日第二次拍賣時，由應買人陳嘉紋以4,218,000元拍定
      ，並已製作分配表訂於91年10月31日實行分配，分配表中
      被上訴人假扣押執行費2,455,841元係列入優先分配地位
      ，上訴人第一順位抵押權之債權原本3,120,000元，獲分
      配金額為1,562,899元，不足額2,001,282元。
      以上事實，有原法院民事執行處91年10月7日桃院祺民執
      玄字第5024號分配通知函暨強制執行金額計算分配表影本
      為證（見原審卷第9-14頁），並經本院調閱原法院88年度
      執全字第3039號假扣押執行卷宗、89年度執字第5024號清
      償債務強制執行案卷核閱屬實，自堪信為真。
四、兩造之爭點：
（一）被上訴人聲請假扣押之執行標的為債務人名德公司、許信
      雄之財產，經執行法院分為甲、乙標分別標價及拍賣，是
      否可認係獨立各別之執行事件，或仍屬同一執行事件？
（二）被上訴人所繳納之假扣押執行費用是否可視為甲、乙二標
      執行程序所支出，係為甲乙標之全體債權人共同利益而支
      出之必要費用，得依強制執行法第29條第2項就乙標執行
      之財產優先受償？
（三）甲標因未拍定而視為撤回執行，則被上訴人所繳之執行費
      應按如何之比例計算列入本件乙標之分配表優先受償?
五、法院之判斷：
（一）查債務人所有之財產除對於特定債權人有擔保物權外，應
      為一切債務之總擔保，參與分配之債權人，除有優先權者
      外，應按其債權額數平均分配，為強制執行法第38條所明
      定，是聲請查封之債權人並不因聲請查封而有優先權，該
      債權人如無特別擔保，亦應按其債權額數與他債權人平均
      分配；次按，對於已開始實施強制執行之債務人財產，他
      債權人再聲請強制執行者，已實施執行行為之效力，於為
      聲請時及於該他債權人，應合併其執行程序，強制執行法
      第33條定明文。
（二）被上訴人以債務人名德公司、許信雄、王朝雄、蔡明發積
      欠其借款債務350,834,343元迄未清償為由，聲請原法院
      就四人名下之財產為假扣押，經原法院以88年度全三字第
      4428號裁定准許後，由被上訴人提供擔保金115,000,000
      元以原法院88年度存字第3529號提存後予以假扣押執行在
      案，再以執行命令（已確定之支付命令）聲請就債務人名
      德公司、許信雄之財產為強制執行，嗣後債務人名德公司
      之他債權人中國炭工業股份有限公司、集盛工業股份有限
      公司、昶昕實業股份有限公司聲請就名德公司遭查封之財
      產併案執行，被上訴人為債務人許信雄被查封財產之第一
      順位抵押權人，亦依法就許信雄被查封之財產參與分配，
      實行抵押權在案，此業經本院調閱原法院88年度執全字第
      3039號假扣押執行卷、89年度執字第5024號清償債務強制
      執行卷宗核閱屬實，被上訴人雖主張伊同時為債務人名德
      公司、許信雄財產之債權人及抵押權人），但因名德公司
      之併案債權人並非許信雄之債權人，上訴人亦非名德公司
      之債權人，上訴人無債權可對名德公司之財產主張強制執
      行或參與分配，中國炭工業股份有限公司等人亦無債權可
      對許信雄之財產主張強制執行，故執行法院乃將債務人名
      德公司遭查封之財產列為甲標，債務人許信雄遭查封之財
      產列為乙標，兩者分別標價及拍賣，被上訴人雖係本於單
      一執行名義而對數債務人聲請強制執行，但因各債務人另
      有不同之併案債權人，自難認該執行案件係屬同一事件。
（三）次按強制執行法第29條「債權人因強制執行而支出之費用
      ，得求償債務人者，得準用民事訴訟法第91條之規定，向
      執行法院聲請確定其數額」「前項費用及其他為債權人共
      同利益而支出之費用，得求償於債務人者，得就強制執行
      之財產先受清償」之規定，所謂費用之優先受償，不僅優
      先於一般債權，且優先於擔保物權，蓋因此等費用係實施
      強制執行不可或缺之費用，性質上係為全體債權人之利益
      而支出之共益費用，故應較其他債權人之債權優先受償。
      本件如上所述，甲、乙標分屬不同之債務人，除被上訴人
      同時為甲乙標之債權人外，各標另有不同之併案債權人存
      在，則除被上訴人本人對於甲乙標有共同之利益外，其他
      併案債權人僅各自對甲標或乙標有利益，故被上訴人因聲
      請假扣押執行所支出之執行費用，尚難認為係對全體併案
      債權人之共同利益，自應將被上訴人所支出之執行費用區
      分為就甲標支出之執行費用（係為甲標之全體債權人之共
      同利益）、就乙標支出之執行費用（係為乙標之全體債權
      人之共同利益），被上訴人就甲標所支出之執行費用即難
      認係為乙標之全體債權人之共同利益而支出，故被上訴人
      主張依據前開規定，主張執行費就乙標拍賣所得全部優先
      受償，與前開規定顯然不符。
（四）本件甲標依據強制執行法第95條規定之特別拍賣程序，仍
      無人應買而視為撤回執行，故甲標部分無拍定價格可資參
      考，則就被上訴人所支出之執行費用自應以原執行法院甲
      乙兩標第一次公告拍賣時所定之底價即甲標為
      507,510,000元，乙標為4,970,000元（執行卷第一次拍賣
      公告參照）合計數之比例計算，即就乙標部分應分擔之執
      行費用約占全部執行費之千分之9.7（計算方式為
      4,970,000/（507,510,000+4,970,000）＝9.7％o），則
      被上訴人就乙標所支出之執行費用中屬於為全體債權人共
      同利益而支出者應為23,816元（計算方式為：2,455,841
      ×9.7％o＝23,816），逾此部分之執行費難認係為乙標全
      體債權人之利益，自不得列入乙標分配表優先受償，方符
      合公平原則。至於上訴人雖主張依據甲乙標第二次拍賣底
      價合計數比例計算，然因第二次拍賣底價係按第一次拍賣
      底價打八折計算，故計算結果比例仍然相同均為9.7％o，
      附此敘明。
六、綜上所述，上訴人主張原法院89年度執字第5024號清償債務
    強制執行事件，乙標分配表就被上訴人所分配之假扣押執行
    費2,455,841元，應減為23,816元，為有理由，應予准許，
    原審所為上訴人敗訴之判決，尚有未洽，上訴意旨指摘原判
    決不當，求予廢棄改判，為有理由，又本件為分配表異議之
    訴，性質上屬形成之訴，無從命為假執行，上訴人聲請供擔
    保宣告假執行，於法未合，應予駁回。
七、本件事證已臻明確，兩造其餘攻擊防禦方法及未經援用之主
    張，經本院詳加審酌後認與判決結果不生影響，爰不一一予
    以論述，附此敘明。
據上論結，本件上訴為有理由，依民事訴訟法第450條、第78條
，判決如主文。
中    華    民    國    95    年    5    月  24      日
                  民事第十四庭  審判長法  官  許正順
                                      法  官  鍾任賜
                                      法  官  張  蘭
正本係照原本作成。
如不服本判決，應於收受送達後20日內向本院提出上訴書狀，其
未表明上訴理由者，應於提出上訴後20日內向本院補提理由書狀
（均須按他造當事人之人數附繕本）上訴時應提出委任律師或具
有律師資格之人之委任狀；委任有律師資格者，另應附具律師資
格證書及釋明委任人與受任人有民事訴訟法第466條之一第一項
但書或第二項（詳附註）所定關係之釋明文書影本。
中    華    民    國    95    年    5     月    25    日
                                      書記官  應瑞霞
附註：
民事訴訟法第四百六十六條之一（第一項、第二項）：
對於第二審判決上訴，上訴人應委任律師為訴訟代理人。但上訴
人或其他法定代理人具有律師資格者，不在此限。
上訴人之配偶、三親等內之血親、二親等內之姻親，或上訴人為
法人、中央或地方機關時，其所屬專任人員具有律師資格並經法
院認為適當者，亦得為第三審訴訟代理人。


司法院資訊處製作；財團法人民間司法改革基金會備份。
